【裁判字號】    90,訴,194
【裁判日期】    901025
【裁判案由】    殺人未遂等
【裁判全文】
臺灣臺東地方法院刑事判決                            九十年度訴字第一九四號
    公  訴  人  臺灣臺東地方法院檢察署檢察官
    被      告  乙○○
    指定辯護人  本院公設辯護人  甲○○
右列被告因殺人未遂等案件，經檢察官提起公訴（九十年度偵字第一二一二號），本
院判決如左：
    主  文
乙○○傷害人之身體，處有期徒刑參月；又殺人未遂，處有期徒刑伍年伍月；應執行
有期徒刑伍年柒月。
    事  實
一、乙○○與丁○○係夫妻關係，屬家庭暴力防治法所稱之「家庭成員」，於民國（
    下同）九十年二月十四日，乙○○因對丁○○實施家庭暴力，同年四月六日經本
    院核發九十年度家護字第三三號民事通常保護令在案，令乙○○不得對丁○○實
    施身體或精神上不法侵害之行為，亦不得直接或間接對於丁○○為騷擾行為，該
    保護令之有效期間為一年。詎乙○○明知上開保護令之內容，於九十年七月一日
    上午八、九時許，仍前往臺東市○○街丁○○租屋處，與其爭執有關外遇及未回
    家陪同子女出遊等細故，後丁○○不予理會，即搭乘友人戊○○所騎機車前往臺
    東市○○路四九七號千禧理髮廳之工作地點，乙○○仍騎乘其兄丙○○所有之車
    號ＰＳＡ－Ｏ一一號機車尾隨而至，同日十時三十分許，二人於千禧理髮廳內，
    又發生爭執，此時，戊○○頭載安全帽正欲離開之際，亦指責乙○○，乙○○惱
    羞成怒，憤而走出屋外，取出於置於機車置物箱之木柄鐵鎚壹把，隨即入內，基
    於傷害之故意，朝戊○○之頭部猛擊數下，因戊○○驚嚇用手阻擋，致其受有頭
    部外傷、右手挫傷、頸部挫傷等傷害，丁○○見狀上前阻止，詎乙○○益加憤怒
    ，竟萌生殺人犯意，違反前開保護令，持鐵追朝丁○○之頭部、身體等處猛擊，
    致其頭部外傷併開放性及壓迫性顱骨折併挫傷性顱內出血，右前額及眼眶開放性
    骨折併右眼球破裂、右臉頰開性傷口、右顴骨骨折等傷害，戊○○見狀呼救，乙○○始心慌逃離現場，嗣經報警於現場扣得鐵鎚壹把，並將丁○○送醫急救，於
    同日下午三時，馬偕紀念醫院台東分院一度發患者病危通知，後經摘除右眼眼球
    搶救，始未發生死亡之結果。
二、案經臺東縣警察局臺東分局報請臺灣臺東地方法院檢察署檢察官偵查起訴。
    理  由
一、訊據被告乙○○固坦承於上揭時地持鐵鎚猛擊戊○○等情不諱，惟矢口否認有何
    傷害、殺人未遂、違反保護令之犯行，辯稱：伊僅係嚇唬戊○○而已，當時已酒
    醉不知如何會傷害到我太太（丁○○），其前往被害人之工作處所，係獲得被害
    人之同意，並無違反保護令之故意云云。然查：
  (一)被告乙○○如何在丁○○租屋處及千禧理髮廳內，就外遇及未陪同子女出遊等細
    故二人爭吵，又如何拿鐵鎚攻擊等事實，業據被害人戊○○於偵查中證述甚詳，
    其證稱：「九十年七月一日一大早，我去台東市○○街丁○○租處找她，早上八
    點半左右，她先生（乙○○）打電話進來找她，過不久乙○○敲門，丁○○開門
    讓他進來，乙○○質問丁○○說：妳要帶孩子去玩，為何沒有過來帶子孩子，妳
    昨天到何處去？丁○○沒有回應他，只說我要去上班了，乙○○要載她，她不讓
    他載，她給我載。途中我們去吃麵、洗頭，乙○○都跟著我們，他曾經在半路將
    我們攔下，要求丁○○跟他談話，．．我們到千禧理髮廳時，他們二人繼續爭執
    ，都是針對孩子及懷疑丁○○有外遇的事情，乙○○並說假如我不是因為要照顧
    孩子，我就會去死，．．我都一直站在門邊，當時他們只是在爭執，雙方氣氛並
    沒有很激烈，接著沒有說話僵持了一下，乙○○走出去，丁○○說我先生是否要
    回家了，我說可能是吧，因為他走到機車旁邊，並從車廂拿出東西，走到門口時
    ，我看到他手上拿一支鐵鎚，他推門進來，很平順的說了一句話，我只聽到其中
    有一個死字，因為當時他一邊講，鐵鎚一邊打過來，我實在反應不過來，因為我
    打算要走了，所以頭戴安全帽，帽子也被鐵鎚打破了，我本能用雙手去擋，右手
    背及後頸部有被打到，另右後頸上方的頭部，因為安全帽是半罩式的，所以也有
    被打到。丁○○坐在店內椅子上，她看到她先生打我的時候，馬上大叫衝過來並
    拉住乙○○的手，她叫我趕快去呼救，我奪門而出找附近的人過來後，乙○○已
    經不見了，看到丁○○躺在地上，滿地都是血（參照偵查卷第十九、二十頁）。
    ，另於本院審理時亦為相同之證述（參照本院卷第三十一頁），又被害人丁○○
    亦到庭證稱：「當天早上被告有到我平等街的租屋處，幾點去我忘記了，我忘了
    當天爭執的事，後來我給戊○○載到千禧理髮廳，當時乙○○有打我，但我不知
    他如何拿鐵鎚打我，除了頭部，身體也有打，但我忘了打身體何處，我的腦部有
    受傷」等語（參照本院卷第三十二、三十三頁）。此外並扣得被告遺留現場之鐵
    鎚壹把及丁○○仰躺血泊中之照片三幀、車號ＰＳＡ－Ｏ一一號機車照片二幀附
    卷可佐無訛。
  (二)又被害人戊○○確受有頭部外傷、右手、頸部挫傷等傷害，有九十年七月二十五
    日馬偕紀念醫院台東分院之診斷證明書在卷可稽，是被告之傷害犯行至堪認定；
    另被害人丁○○係受保護令保護之人，有本院九十年度家護字第三三號民事通常
    保護令在卷可考，其受有頭部外傷併開放性及壓迫性顱骨折併挫傷性顱內出血，
    右前額及眼眶開放性骨折併右眼球破裂、右臉頰開性傷口、右顴骨骨折等傷害，
    於九十年七月一日下午曾一度病危，分別有九十年七月二日馬偕紀念醫院台東分
    院之診斷證明書、患者病危通知單及九十年九月十三日馬院字第乙九Ｏ三二七一
    號函附卷可憑，是被告顯已對被保護人實施身體上不法侵害，其違反上開保護令
    甚為明確，從而辯護人辯稱被告欠缺違反保護令之故意等語，委無可採。
  (三)按鐵鎚為質地堅硬鈍器，而頭部為人體要害部位，以鈍器猛擊該部位，足以產生
    大量出血、休克，導致死亡之結果，乃眾所周知，被告並無不能認識之情事，且
    為被告所能預見，其竟仍持鐵鎚鈍器朝被害人上述部位猛擊，致被害人頭部眼球
    當場破裂、額骨粉碎性骨折及硬腦膜破裂、腦組織外流，現場血跡四濺（參照前
    揭醫院函及現場照片），足見被告於猛擊之際，業已呈失去理性而欲置被害人於
    死地，其殺意甚堅，應具有殺人之故意。況且被告自承甚愛其妻（即被害人丁○○），則被告當時既認其妻已有外遇且對子女莫不關心，加以當時復有外人幫其
    妻指責自己，其頓時萌生殺人犯意，並不違常情。另被告雖辯稱當時因喝酒伊已
    意識不清云云，然被告於被害人丁○○租屋處仍能與之爭辯，又能騎機車尾隨，
    且被告自承於千禧理髮廳時並未飲酒（參照本院卷第六十頁第九行），被害人戊○○亦到庭證稱：（在千禧理髮廳）當時，乙○○的精神狀態都很正常（參照本
    院卷第三十一頁第十八行），又參以被告仍能思考以機車內之鐵鎚作為傷害他人
    之工具等情觀之，足見被告當時意識清楚，其所辯酒醉云云，實不足採。又被告
    之所以未繼續攻擊係因聽到他人呼救，其害怕始丟下鐵鎚逃跑，亦據被告於本院
    審理時供承在卷（參照本院卷第五十八頁），核與被害人戊○○於本院證述其當
    時即衝出千禧理髮廳呼救等情相符（參照本院卷第三十二頁第一行），故被告係
    因害怕始停止攻擊，尚非因無殺人犯意而中止亦甚為明確。再者，倘被告果無殺
    人之故意，或係與被害人拉扯間將其誤傷，則被告理應將被害人送醫急救，又豈
    會置之不理，任其躺於血泊之中？是其辯稱並無殺人犯意云云，亦不足採。綜右
      查證，本件事證明確，被告犯行足以認定。
二、核被告所為，係犯刑法第二百七十七條第一項之傷害罪及家庭暴力防治法第五十
    條第一款違反保護令之罪、第二百七十一條第二項、第一項之殺人未遂罪。被告
    一行為觸犯上開違反保護令及殺人未遂二罪名，為想像競合犯，應從一重之殺人
    未遂罪處斷。被告所犯傷害罪與殺人未遂二罪間，犯意各別，行為不同，應分論
    併罰。又被告雖已著手於殺人犯行之實施，但並未生殺人之結果，為未遂犯，爰
    依刑法第二十六條前段之規定，按既遂犯之刑度減輕其刑。審酌被告先前即有家
    庭暴力之前科，素行不佳，又以鐵鎚猛擊他人頭部，手段殘忍，並導致被害人二
    人分別受有右眼失明及頭頸部挫傷等傷害，使被害人身心受有重創，所生危害重
    大，惟被告係認其妻外遇及不顧孩子等因素，始憤而行兇，又已給付醫療費達十
    五萬零九百三十八元，有馬偕紀念醫院醫療單據可稽，及犯罪後已有悔意等一切
    情狀，分別量處如主文所示之刑，並定應執行刑，以為懲處。扣案之鐵鎚壹把雖
    供犯罪所用，但屬丙○○所有，業據證人丙○○證述在卷，且非違禁物，故不為
    沒收之諭知。本件公訴人雖具體求刑，請求判處被告有期徒刑十年，惟本院審酌
    前述各項情節，認被告之犯行，判處如主文所示之刑，已屬相當，應足收警惕之
    效，附此敘明。
據上論斷，應依刑事訴訟法第二百九十九條第一項前段，家庭暴力防治法第五十條第
一款，刑法第十一條前段、第二百七十七條第一項、第二百七十一條第二項、第一項
、第五十五條、第二十六條前段、第五十一條第五款，罰金罰鍰提高標準條例第一條
前段，判決如主文。
本案經檢察官洪政和到庭執行職務。
中    華    民    國        九十      年      十      月    二十五      日
                                臺灣臺東地方法院刑事庭
                                    法  官  廖  建  彥
右正本證明與原本無異。
如不服本判決，應於送達後十日內，向本院提出上訴狀（須附繕本）。
「切勿逕送上級法院」
                                    書記官  陳  美  鄉
中    華    民    國        九十      年      十      月    二十六      日
附記：
中華民國刑法第二百七十七條第一項：
傷害人之身體或健康者，處三年以下有期徒刑、拘役或一千元以下罰金。
中華民國刑法第二百七十一條第二項、第一項：
殺人者，處死刑、無期徒刑或十年以上有期徒刑。
前項之未遂犯罰之。


司法院資訊處製作；財團法人民間司法改革基金會備份。
